臺灣士林地方法院交通事件裁定　　　　　　　　　　九十三年度交聲字第一九四號
　　原處分機關　交通部公路總局臺北區監理所蘆洲監理站
　　受 處分 人
　　即 異議 人　甲○○
右列受處分人因違反道路交通管理處罰條例案件，對於交通部公路總局臺北區監理所
蘆洲監理站中華民國九十三年二月二十四日所為之處分（原處分案號：蘆監二字第裁
四六－ＡＬ0000000號），聲明異議，本院裁定如左：
    主  文
異議駁回。
    理  由
一、汽車駕駛人於身心障礙專用停車位違規停車者，處新臺幣（下同）六百元以上一
    千二百元以下罰鍰，且應以最高額裁罰之，道路交通管理處罰條例第五十六條第
    一項第十款、第三項定有明文。又身心障礙者停車位標誌，用以指示身心障礙者
    專用停車位之位置，設於身心障礙者專用停車位之適當處所，且為藍底白色圖案
    ，而車輛停放線，用以指示車輛駕駛人停放車輛之位置與範圍，線型為白實線，
    線寬一○公分，且身心障礙者專用停車位，除平行停車外，其寬度應在三．三公
    尺以上，其地面應繪製身心障礙者圖案，道路交通標誌標線號誌設置規則第一百
    十八條之一、第一百九十條第一項亦有明文。
二、本件受處分人即異議人甲○○於民國九十二年十二月四日下午四時二十七分許，
    因其將所有之車牌號碼ＢＬＥ─五六五號機車，停放於淡水捷運站地下停車場劃
    設有身心障礙者上下車空間之專用格位內，經臺北市政府警察局捷運警察隊員警
    以受處分人有違反道路交通管理處罰條例第五十六條第一項第十款之行為，予以
    拍照採證後逕行掣單舉發，嗣受處分人於舉發通知單上所載應到案日期即九十三
    一月十四日前向原處分機關申訴，原處分機關函請舉發機關調查結果，仍認受處
    分人有上開違規行為，乃依道路交通管理處罰條例第五十六條第一項第十款及違
    反道路交通管理事件統一裁罰標準及處理細則所訂之違反道路交通管理事件統一
    裁罰標準表之規定，於九十三年二月二十四日裁處受處分人一千二百元罰鍰。
三、受處分人異議意旨固不否認有於前開日、時將其所有車輛車停放於前述地點身心
    障礙停車格上下車空間之事實，惟仍否認有何違規情事，辯稱：伊停放之處所只
    是殘障車位旁邊之「殘障者上下車空間」，並不違法云云，然查：受處分人之機
    車確實有於前開時、地停放於淡水捷運站地下停車場內之身心障礙者專用停車位
    內供身心障礙者上下車之空間等情，有舉發照片及臺北市政府警察局捷運警察隊
    九十三年一月二十九日北市警捷字第０九三六０二五０一００號函在卷可稽，且
    為受處分人異議意旨所自承，應堪認定。又身心障礙者之停車位，依照身心障礙
    者保護法第四十八條第二項規定授權訂定之身心障礙者專用停車位設置管理辦法
    第四條第二項之規定可知機車停車位之寬度應在二‧三公尺以上，長度應在二公
    尺以上；而汽車停車格依前述道路交通標誌標線號誌設置規則之規定寬度應在三
    點三公尺以上，顯見主管機關設置殘障停車位時，其寬度並非不能設置較法規規
    定下限為寬，故倘主管機關將之設置加大或再緊鄰身心障礙者車位旁再加設方便
    身心障礙者上下車使用之空間以更便於身心障礙者停車之用者，並非法所不許。
    甚者由前開道路交通管理處罰條例第五十六條第一項第十款規定之立法目的，乃
    係因身心障礙者其駕駛車輛之能力本較一般身心正常為差，為保障身心障礙者能
    夠較容易找尋車位停車，故法律強制設立專用區域，排除他人擅自停用，而停車
    之結果無非係能夠讓車上駕駛人、乘客順利上下車暫時離開車輛，故主管機關對
    於身心障礙停車位之設計自然必須滿足此種要求，是以為達到此種功能所規劃之
    較原車位為寬之上下車空間，自仍應認屬於身心障礙停車位之一部。卷查本件舉
    發照片可知，主管機關業已用前述設置規則所定身心障礙停車位專用之藍色四方
    型直線（若係普通停車位係用白色線條）將系爭受處分人停車地點全部圍住，甚
    者還在該框線內劃上白色斜紋線，顯然係將系爭地點全部劃設入身心障礙停車格
    內加以管理，核屬主管機關為方便身心障礙者使用該停車位，依規定加寬該停車
    格所為設置，故受處分人停車地點，縱或係主管機關為方便身心障礙者停車後上
    下車方便而加大設置，應仍認係身心障礙停車格之一部，甚為顯然。受處分人將
    之占用停車，自有違反前開條例第五十六條第一項第十款之規定。此外，由前述
    照片亦可知，該停車位客觀上已經可以使人明顯辨認此區域與其他可以停放普通
    機車之區域有明顯不同，受處分人原處分機關申訴之意旨亦自承「伊停車或有不
    當」等語，足見其將車輛停放系爭地點，主觀上顯有違規之故意甚明。受處分人
    違規事實堪以認定。受處分人異議意旨徒憑己意，任意曲解法意，認系爭地點並
    非身心障礙停車格範圍，求為免罰，顯無理由。
四、從而，原處分機關依道路交通管理處罰條例第五十六條第一項第十款、第三項規
    定，以最高額裁處受處分人罰鍰一千二百元，核無違誤，本件聲明異議為無理由
    ，應予駁回。
五、據上論斷，應依道路交通案件處理辦法第十九條，裁定如主文。
中      華      民      國    九十三    年      四      月      六      日
                                    臺灣士林地方法院交通法庭
                                        法  官  王  沛  雷
右正本證明與原本無異。
如不服本裁定，應於裁定送達後五日內向本院提出抗告狀。
                                        書記官  詹  志  鵬
中      華      民      國    九十三    年      四      月      九      日
